【裁判字號】    91,上訴,2030
【裁判日期】    920213
【裁判案由】    違反毒品危害防制條例
【裁判全文】
臺灣高等法院高雄分院刑事判決                  九十一年度上訴字第二三號
    上  訴  人
    即  被  告  甲○○  男民國.
    指定辯護人  本院公設辯護人李佩娟
右上訴人因違反毒品危害防制條例案件，不服臺灣高雄地方法院九十年度訴字第一七
八三號中華民國九十一年九月二十七日第一審判決（起訴案號：臺灣高雄地方法院檢
察署九十年度偵字第一０四七五號），提起上訴，本院判決如左：
    主  文
上訴駁回。
    事  實
一、甲○○前因施用毒品案件，經台灣高雄地方法院以民國（下同）八十八年度易字
    第七九二號判決科處有期徒刑六月，如易科罰金以三百元折算一日，嗣又因傷害
    案件，經同院以八十八年度易字第四六三號判決科處有期徒刑五月，如易科罰金
    以三百元折算一日，經本院以八十八年度上易字第一一九四號判決駁回上訴確定
    ，經定應執行刑為有期徒刑九月，於八十九年三月七日執行完畢，猶不知悛悔，
    明知海洛因係毒品危害防制條例管制之毒品，未經許可，不得非法持有、販賣。
    詎竟意圖營利，基於販賣第一級毒品海洛因之概括犯意，自九十年二月間某日起
    ，連續在其高雄縣林園鄉○○路十二號之住處及高雄縣境內不詳處所，以每包新
    台幣（下同）三千元之代價，販賣毒品海洛因予賴柏伶，先後共計十次，嗣於九
    十五月十日下午四時許，賴柏伶再度前往甲○○上開住處，以一萬一千元之代價
    ，向甲○○購買重量約為一錢之毒品海洛因，賴柏伶僅給付八千元現金，其餘價
    金三千元之價金暫時積欠，賴柏伶購得毒品離去後於同日下午五時許，因行跡可
    疑為警在高雄市○○區○○路麥當勞店內查獲持有海洛因二包，經其供出毒品來
    源係向甲○○購買，警方在賴柏伶協助下前往前甲○○上開住所欲加以逮捕時，
    適為在其住處施用毒品之黃旗滿發覺而大聲呼叫示意甲○○，甲○○因而先行逃
    逸，惟警方仍在其住處一樓房間床下查扣保鮮膜一盒，內裝有海洛因五十三包（
    連同販賣給賴柏伶持有之二包，共計五十五包，合計淨重十二‧五一公克、包裝
    重十五‧九九公克），嗣甲○○又因施用毒品為警於九十年六月二十六日下午二
    時許，在高雄縣林園鄉○○路○段七十三巷十弄二號查獲。甲○○先後共計販賣
  海洛因予賴柏伶所得之現款為三萬八千元。
二、案經臺灣高雄地方法院檢察署檢察官自動檢舉偵查起訴。
    理  由
一、訊據上訴人即被告甲○○（下稱被告）矢口否認有右揭販賣海洛因毒品給賴伯伶
    施用之犯行，辯稱：其係無償提供海洛因給賴柏伶施用，磅秤是供向別人買毒品
    時防人偷斤兩之用，並未販賣毒品，賴女被查獲當天係因欲向其購買八千元之毒
    品，惟因之前借錢繳房租等而積欠其借款，遭伊扣下八千元，始懷恨誣陷云云。
二、經查：
  (一)證人賴伯伶於警訊時供稱：「（問：為警查獲之海洛因係何時、何地向何人購得
    ？）我於九十年五月十日十六時許，在高雄縣林園鄉○○路十二內以一萬一千元
    向甲○○購得」等語。其於檢察官偵查中證稱：「（問：海洛因向何人買的？）
    九十年五月十日向甲○○買的，在他家」、「（向甲○○買幾次）十幾次，都在
    他家，半年前開始買，我是買海洛因」等語（見九十年度偵字第一０四七五號卷
    第十二頁背面倒數第三行、第十三頁第六行）。於原審法院調查時證稱：「（問
    ：海洛因是向誰買的？）我是向甲○○購買的；一直到被告查獲止約購買了三個
    月」、「（問：一次購買多少？）以一千至六千元購買海洛因，重量不等，都是
    在被告住處及高雄縣境交易」、「（問：九十年五月十日早上有去被告住處？）
    我是下午才去的，我離開後在小港被警察查獲；我去跟被告拿藥；我是去跟他買
    八千元毒品，我拿錢給他，他拿多少海洛因給我，我就拿」等語（見原審卷第三
    十二至三十三頁）、「（問：八十九年起至九十年五月止，先後十餘次在高雄縣
    林園鄉○○路十二號以一千元的代價賣給你？）是的，之前是在外地，之後幾次
    是在他家賣給我的」、「（問）九十年五月十日到他家？）當天我到他家跟他買
    毒品海洛因」、「當天我買一錢毒品，共一萬一千元，我身上只有八千元，還欠
    他三千元」、「我在二樓跟他交易，我看到他跑到樓下，再跑上來就帶來一錢毒
    品」、「因為我肚子餓要去麥當勞就被警察臨檢查獲」（見原審卷第一一五、一
    一六頁）、「我大部分是在一千到六千元跟他買，總共買十餘次；當天買完後，
    我有在甲○○家吸食」（見原審卷第一四０頁）各等語。而賴柏伶為警查獲時，
    確自其身上扣得海海洛因二小包，且經採集其尿液送高雄市立凱旋醫院鑑定結果
    ，亦呈嗎啡陽性反應，有煙毒尿液檢驗成績單在卷可憑。再者，證人即查獲之警
    員汪永秀於原審證稱：「（問：如何查獲甲○○？）是依據賴柏玲的供述，我們
    先在高雄市○○區○○路麥當勞內查獲賴柏玲，當時賴柏玲鬼鬼崇崇上廁所，我
    們上前查獲，在她的包包裡查獲海洛因。我們就將她帶回警局，依她的供述在警
    局內賴柏玲先跟甲○○聯絡確定甲○○在家，才協同我們一起過去，我們過去時
    甲○○鐵捲門半開著，黃旗滿在門口看到我們，我們要跟他搜身，他就大吼大叫
    讓甲○○知道警察來，以致甲○○跑掉。海洛因五十三包是在一樓床舖下找到的
    ，海洛因是裝在塑膠盒內」、「（問：當時在賴柏玲身上查獲多少海洛因？）二
    包，且都跟在甲○○處查獲的五十三包包裝相同」等語（見原審卷第二十頁），
    參以被告於本院調查時供稱：賴柏伶被捕當天交給我八千元要向我買毒品等語；
    於審理時供承：有提供毒品給她吃、我與她是朋友關係，她沒有毒品時一星期來
    我家三、四次，我與她施用毒品，賴柏伶曾自其手中帶走毒品等語（見本院上訴
    卷第四十四頁、第五十五頁倒數第四行、第五十九頁第七行、倒數第一行），而
    警方在被告住處查獲白色粉末五十三包，及在賴伯伶身上起獲之粉末經送法務部
    調查局鑑定結果，均認含海洛因成份（合計淨重十二‧五一公克、包裝重十五‧
    九九公克），有該局九十年六月十三日（九０）陸（一）00000000號鑑
    定通知書一紙附卷可佐（見本院上訴卷第六三、六四頁），另佐以在被告住處查
    扣之海洛因已分裝五十三小包，數量非少，而衡諸常情，如非供販賣之用，實無
    予以分裝之必要，賴柏伶前揭所證應屬可信。
  (二)被告於原審辯稱：毒品係賴柏伶所交付欲抵償欠款一萬七千元之債務云云，嗣於
    本院調查時又供稱：毒品是我自己拿回來吃的；向綽號「德仔」之人買的，買了
    三萬元云云（見本院卷第四十三頁），先後所辯不一，已非無可疑，而證人賴柏
    伶於原審固證稱有向被告借款之情事，惟金額係一萬五千元，而非一萬七千元，
    復否認有持海洛因交付被告抵償欠款之情。再者，如前所述，賴柏伶被警查獲時
    身上確亦起出毒品二小包，其既已交付八千元，並取得毒品，又何須再設詞誣陷
    ？況且海洛因係違禁品，取得不易，且價格昂貴，而被告與賴柏伶僅係普通朋友
    關係而已，豈有無償提供達十餘次之理，且若係無償提供，衡情賴女亦無誣陷之
    理，是被告所辯，其係無償提供，且係賴女誣陷云云，委無可採。
  (三)按證人前後所述不符，或相互間有所歧異時，究竟何者可採，法院仍得本於自由
    心證以定取捨，非謂一有不符或矛盾即全部不可採，此有最高法院七十四年台上
    字第一五九九號判例可按。本件證人賴柏伶於警訊中證稱：九十年五月十日十六
    時以一萬一千元向甲○○買的；於檢察官偵查中證稱：九十年五月十日以一千元
    向甲○○買的、半年前開始買；於原審法院調查時先後證稱：我是今年（指九十
    年）過年後向被告購買、一次購買一千至六千元，跟他買八千元毒品（指被查獲
    當天）、八十九年起至九十年五月止，先後十餘次以一千元的代價買的、當天我
    買一錢毒品，一萬一千元，我身上只有八千元，還欠他三千元、大概八十九年十
    一月份時開始買、應該是警訊中被抓到半年跟他買、我大部分是在一千到六千元
    跟他買等語，其就究係自何時起向被告購買海因，最後一次購買之價金究為一千
    元抑或一萬一千元、或係八千元，所證不一，惟其就先後共向被告購買十餘次海
    洛因之事實之指訴始終如一，而如前所述，被告亦自承有交付毒品予賴柏伶，是
    此部分瑕疵，不足於影響其確有向被告購買毒品之證述。參以被告自承最後一次
    賴女確有交付八千元，而賴女亦證稱最後一次係買一萬一千元，交八千元現金，
    欠三千元等語觀之，被告最後一次應係販賣一萬一千元之海洛因給賴女，僅收受
    其中八千元，其餘三千元尚未交付等語應屬可信。就其販賣之期間而言，參酌被
    告於本院審理時供稱：與被告施用毒品之時間有一、二個月等語（見本院卷第五
    十九頁），而證人賴柏伶亦曾證稱：到被查獲止共買了三個月等語，被告販賣毒
    品給賴女之時間應係起於九十年二月間某日為可採。再者，購買毒品之價金本隨
    者購買毒品者本身所持有之現金、需求毒品之數量，與販賣毒品之交情等情況而
    定，非必每次購買之價金、數量必然相同。是除被告最後一次販賣之金額外，應
    以最有利於被告之方式認定之，亦即以一千至六千元間折衷，以三千元價格計算
    ，較接近於被告販賣毒品所取得之總價金，是被告販賣海洛因與賴柏伶所得之不
    法利益應為三萬八千元。至賴女所積欠三千元部分，被告既未實際取得被告亦不
    可能經由訴訟之途逕取得，可否經由其他途逕取得仍屬不確定，故不列入沒收之
    範圍，附此明。再者，海洛因係違禁物品，政府懸為厲禁嚴加取締，衡諸常情
    ，如無利可圖，應無甘冒被處重刑之危險而為販賣之理，被告販賣毒品予賴女應
    有營利之不法意圖亦堪認定。綜上所述，被告所辯均係卸責之詞，不足採信，其
    販賣第一級毒品犯行，堪以認定。
三、核被告販賣海洛因予賴柏伶之所為，係犯毒品危害防制條例第四條第一項販賣第
    一級毒品罪。其先後數次販賣第一級毒品犯行，時間緊接，犯罪構成要件相同，
    顯係基於概括犯意反覆為之，為連續犯，應依刑法第五十六條之規定以一罪論。
    又被告先後持有海洛因進而販賣，其持有之低度行為應為販賣之高度行為所吸收
    ，故不另論持有第一級毒品罪。被告前因施用毒品及傷害案分別經原審法院及本
    院以八十八年度易字第七九二號、八十八年度易字第四六三號判決、八十八年度
    上易字第四六三號判決先後科處有期徒六月、五月，經定應執行刑為有期徒刑九
    月後，以八十九年三月七日執行完畢之事實，有台灣高等法院被告全國前科紀錄
    表、臺灣高雄地方法院檢察署刑案資料查註紀錄表各一份附卷可稽，其於有期徒
    刑之執行完畢後，五年內再犯本件有期徒刑以上之罪，係累犯，本應依刑法第四
    十七條之規定加重其刑，惟販賣第一級毒品之法定刑為死刑或無期徒刑，依法不
    得加重其刑。被告所參與販賣第一級毒品犯行時間非長，再販賣海洛因予他人施
    用，數量非鉅，與販賣毒品之數量達數公斤以上之毒梟，危害情形顯有差異，倘
    對其販賣海洛因之犯行科以法定最輕刑之無期徒刑，在客觀上實足以引起一般同
    情，認為尤嫌過重，爰依刑法第五十九條規定減輕其刑。
四、原審因而適用毒品危害防制條例條第四條第一項、刑法第五十六條、第四十七條
    、第五十九條之規定，爰審酌被告明知毒品危害人身健康，竟為牟不法利益而販
    賣之第一級毒品，助長他人濫用毒品風氣，犯罪後亦未供承犯行，販賣第一級毒
    品時間非長，對社會所生之危害尚非甚嚴重等一切情狀，量處有期徒刑十二年。
    另敘明扣案之白色粉末五十五包（其中二包係被告販賣給賴柏伶為警查獲）係第
    一級毒品海洛因（合計淨重十二‧五一公克、包裝重十五‧九九公克），應依毒
    品危害防制條例第十八條第一項之規定，不問屬於被告與否，均應併予沒收銷燬
    之；扣案保鮮膜盒（連同上開毒品之保裝物）係供裝置前開分裝海洛因所用之物
    、被告販毒所得款項共三萬八千元，均應依毒品危害防治條例第十九條第一項諭
    知沒收，金錢部分如全部或一部不能沒收時，以其財產抵償之；送鑑驗耗損之海
    洛因，業已滅失，不另為沒收之諭知；扣案電子磅秤一台，被告固坦承為其所有
    ，且電子磅秤用途本即眾多，尚查無證據可認係供本件販賣海洛因犯行所用之物
    ，爰不為沒收之諭知，經核原判決認事法並無違誤，量刑亦稱允當，被告上訴意
    旨否認犯行，指摘原判決不當，為無理由，應予駁回。
據上論結，應依刑事訴訟法第三百六十八條，判決如主文。
本案經檢察官郭振昌到庭執行職務。
中      華      民      國      九十二    年     二    月     十三      日
                              臺灣高等法院高雄分院刑事第四庭
                                  審判長法官  蕭權閔
                                        法官  陳啟造
                                        法官  李嘉興
右正本證明與原本無異。
如不服本判決應於收受本判決後十日內向本院提出上訴書狀，其未述上訴理由者，
並得於提起上訴後十日內向本院補提理由書狀（均須按他造當事人之人數附繕本)「
切勿逕送上級法院」。
                                      書記官  劉博文
中      華      民      國      九十二    年     二    月     十四      日
附錄：本判決論罪科刑法條：
毒品危害防制條例第四條第一項
製造、運輸、販賣第一級毒品者，處死刑或無期徒刑；處無期徒刑者，得併科新臺幣
一千萬元以下罰金。
                                                                    Ａ


司法院資訊處製作；財團法人民間司法改革基金會備份。
